臺灣臺中地方法院刑事判決
                                    110年度交訴字第168號
公  訴  人  臺灣臺中地方檢察署檢察官
被      告  程嘉盛


選任辯護人  顏嘉盈律師（法扶律師）
被      告  江重權


上列被告等因公共危險等案件，經檢察官提起公訴（110年度偵
字第5797號），本院判決如下：
    主    文
丁○○犯刑法第一百八十五條之三第三項之不能安全駕駛因而致人
於死罪，累犯，處有期徒刑肆年貳月。
甲○○犯過失致人於死罪，處有期徒刑陸月，如易科罰金，以新
臺幣壹仟元折算壹日。
    犯罪事實
一、丁○○前於民國104年間，因酒後駕車之公共危險案件，經本
    院以104年度中交簡字第3631號判決判處有期徒刑2月，於10
    4年12月22日確定，並於105年3月24日易科罰金執行完畢。
    詎仍不知悔改，明知其駕駛執照已遭註銷，為無駕駛執照之
    人，仍於上述刑事判決確定後5年內，自109年10月1日19時
    許起至20時許止（起訴書誤載為18時許起至不詳時間止，應
    予更正），在臺中市梧棲區附近之某燒烤店，飲用啤酒後，
    又步行至附近KTV飲用啤酒，其已因酒精之作用，導致其注
    意力、反應力降低，且已達到不能安全駕駛動力交通工具之
    程度，其主觀上雖無致他人於死之故意，然客觀上得預見服
    用酒類將使其駕駛車輛時之注意力、反應力降低，若稍有不
    慎，極易肇事造成乘客傷亡結果，竟仍基於酒後駕駛動力交
    通工具之犯意，於109年10月2日1時39分許，騎乘車牌號碼0
    00-000號普通重型機車附載陳文君，沿臺中市沙鹿區向上路
    6段由西往東方向直行，行經臺中市沙鹿區向上路6 段與自
    立路交岔路口時，本應注意汽機車行駛至閃黃燈號誌交岔路
    口，應減速慢行，注意安全小心通過，而當時天候晴、光線
    為夜間有照明、路面鋪裝柏油乾燥、無缺陷、無障礙物、視
    距良好，並無不能注意之情事，竟疏未注意及此，適有甲○○
    騎乘車牌號碼000-0000號普通重型機車，沿臺中市沙鹿區自
    立路由南往北方向直行，亦疏未注意汽機車行駛至閃紅燈號
    誌交岔路口，且為支線道應暫停讓幹線道車先行，而貿然通
    過該路口，兩車因而發生碰撞人車倒地，致陳文君受有嚴重
    腦外傷、顱骨骨折、顱內出血、蜘蛛網膜下出血、腦腫等傷
    害，經送往光田綜合醫院急救。丁○○、甲○○於肇事後，在有
    偵查犯罪權限之機關知悉其犯罪前，向到場處理之員警自首
    ，均表明係肇事者及陳述肇事經過而接受裁判，員警於同日
    2時46分許，對丁○○施以吐氣酒精濃度測試，經測得其吐氣
    酒精濃度為每公升0.67毫克。而陳文君因顱腦損傷，延至10
    9年10月10日4時32分許死亡。
二、案經陳文君之子丙○○告訴及臺灣臺中地方檢察署檢察官相驗
    後自動檢舉偵查起訴。
    理    由
一、證據能力部分：
　　按被告以外之人於審判外之陳述，雖不符刑事訴訟法第159
    條之1至159條之4之規定，而經當事人於審判程序同意作為
    證據，法院審酌該言詞陳述或書面陳述作成時之情況，認為
    適當者，亦得為證據，刑事訴訟法第159條之5第1項定有明
    文。經查，檢察官、被告丁○○、甲○○、辯護人對於本判決所
    引用之審判外言詞或書面陳述，均未聲明異議，本院審酌該
    具有傳聞證據性質之證據，其取得過程並無瑕疵，與待證事
    實具有關連性，以之作為證據係屬適當，認均得為證據。至
    其餘所引用卷內非供述證據性質之證據資料，則均無違反法
    定程序取得之情形，復經本院於審判期日就該等證據進行調
    查，依刑事訴訟法第158條之4規定之反面解釋，亦應有證據
    能力，自得作為本案認定之依據。
二、認定犯罪事實所憑之證據及理由：
  ㈠上揭犯罪事實，業據被告丁○○、甲○○於警詢、偵查、本院準
    備程序及審理時均坦承不諱（見相卷第21至25、27至31、13
    7至141頁，本院卷第61至62、129、206頁），核與證人即告
    訴人丙○○於警詢及偵查之證述（見相卷第33至36、141頁）
    、證人李偉誠於警詢之證述（見相卷第37至39頁）相符，並
    有光田綜合醫院行政相驗及法醫參考病歷摘要、診斷證明書
    、臺中市政府警察局交通事故補充資料表、臺中市政府警察
    局A1A2類交通事故攝影蒐證檢視表、監視器錄影擷取及翻拍
    照片共10張、道路交通事故現場圖、道路交通事故調查報告
    表㈠㈡、現場照片39張、道路交通事故當事人酒精測定紀錄表
    、臺中市政府警察局道路交通事故肇事人自首情形紀錄表、
    臺中市政府警察局勤務指揮中心受理110報案紀錄單、證號
    查詢汽機車駕駛人結果表、相驗筆錄、臺灣臺中地方檢察署
    相驗屍體證明書、檢驗報告書、相驗照片8張、臺中市政府
    警察局道路交通事故初步分析研判表在卷可稽（見相卷第41
    至43、45、47、49至53、55、57至59、61至99、103、107、
    109、111、117、119、135、143、147至154、159至165、17
    3頁），足認被告丁○○、甲○○之自白與事實相符，是關於被
    告丁○○酒後肇事、被告甲○○肇事之經過、被害人陳文君死亡
    等情，均堪以認定。
　㈡按汽車行駛至交岔路口，其行進、轉彎，應遵守燈光號誌，
    道路交通安全規則第102條第1項第1款定有明文；又按特種
    閃光號誌各燈號顯示之意義如左：一、閃光黃燈表示「警告
    」，車輛應減速接近，注意安全，小心通過。二、閃光紅燈
    表示「停車再開」，車輛應減速接近，先停止於交岔路口前
    ，讓幹道車優先通行後認為安全時，方得續行，道路交通標
    誌標線號誌設置規則第211條第1項亦定有明文。本件被告丁
    ○○、甲○○均考領駕駛執照，自當明知且應注意上開道路交通
    安全法規規定，而依案發當時天候晴、光線為夜間有照明、
    路面鋪裝柏油乾燥、無缺陷、無障礙物、視距良好等情，有
    道路交通事故調查報告表㈠在卷可參，並無不能注意之情事
    ，被告2人竟均疏未注意上開規定之注意義務，貿然前行，
    見狀閃避不及，兩車發生碰撞致被害人因而人車倒地，是被
    告2人之駕駛行為具有過失相當明確。被告2人就本案案車禍
    之發生確有過失行為，其等過失行為確使被害人因而死亡，
    是被告2人之過失行為與被害人所受死亡結果間有相當因果
    關係，亦堪認定。
　㈢再被告丁○○前於104年間，因酒後駕車之公共危險案件，經本
    院以104年度中交簡字第3631號判決判處有期徒刑2月，該案
    於104年12月22日確定等情，有臺灣高等法院被告前案紀錄
    表在卷可稽，其本次犯行，確係於犯刑法第185條之3第1項
    之罪經有罪判決確定後，5年內再犯酒後不能安全駕駛因而
    致人於死甚明。復按刑法上之加重結果犯，係指行為人就故
    意實行之基本犯罪行為，於一般客觀情況下可預見將發生一
    定之加重結果，但因行為人之疏虞（即過失）而主觀上未預
    見，致發生該加重之結果而言。故加重結果犯就基本犯罪而
    言，為故意犯；對加重結果而言，則具有過失犯之性質（最
    高法院103年度台上字第3601號判決意旨參照）。又不能安
    全駕駛動力交通工具致人於死罪係加重結果犯，學理上稱為
    「故意與過失之競合」，以行為人對於基本（不能安全駕駛
    動力交通工具）行為有故意，對於加重結果（致人於死）部
    分有過失，始令負該加重結果之責，並於實體法上給予實質
    上一罪之評價（最高法院101年度台上字第6483號判決意旨
    參照）。查被告丁○○於上揭時、地飲酒後，竟騎車車附載被
    害人上路，釀成本件車禍，致被害人死亡，被告丁○○就駕駛
    動力交通工具而服用酒類之物致不能安全駕駛之行為，自屬
    故意所為，而本件被害人因本件車禍事故死亡，雖難認被告
    丁○○主觀上有何致被害人於死之故意，然依一般人日常生活
    經驗法則，多可認知酒後駕車極易因體內酒精作用影響，造
    成注意力、反應力降低，稍有不慎，極可能肇致車禍發生，
    危及自己與其他用路人之身體、生命安全，甚至造成其他用
    路人死亡之結果，是被告丁○○飲用酒類後已達不能安全駕駛
    之程度，仍騎車上路，對於可能肇事因此導致被害人死亡之
    結果，客觀上自有預見可能性，又被告丁○○酒後駕車、過失
    之行為，與被害人死亡結果間，具有相當因果關係，故被告
    丁○○自應該當加重結果犯之要件。
　㈣綜上所述，本件事證明確，被告2人之犯行，均洵堪認定，各
    應予依法論科。
三、論罪科刑：
  ㈠新舊法比較：
　　按行為後法律有變更者，適用行為時之法律。但行為後之法
    律有利於行為人者，適用最有利於行為人之法律，刑法第2
    條第1 項定有明文。查被告丁○○行為後，刑法第185條之3業
    於111年1月28日修正公布，並自同年月30日施行。修正後該
    條第3項前段之法定刑業由「無期徒刑或5年以上有期徒刑」
    ，提高為「無期徒刑或5年以上有期徒刑，得併科3百萬元以
    下罰金」，是經比較新舊法之結果，行為後之法律並無較有
    利於被告，自應適用被告丁○○行為時即修正前刑法第185條
    之3第3項前段規定論處。
　㈡核被告丁○○所為，係犯修正前刑法第185條之3第3項前段之曾
    犯不能安全駕駛罪經有罪判決確定後5年內再犯同條第1項因
    而致人於死罪。被告甲○○所為，係犯刑法第276條之過失致
    人於死罪。至起訴法條引用刑法第185條之3第2項前段之罪
    名，容有未洽，本院於基本社會事實相同之範圍內，依法變
    更起訴法條，並當庭告知此項罪名（見本院卷第207頁），
    無礙被告丁○○防禦權之行使，併予敘明。
  ㈢另按道路交通管理處罰條例第86條第1項固規定：「汽車駕駛
    人，無駕駛執照駕車、酒醉駕車、吸食毒品或迷幻藥駕車、
    行駛人行道或行經行人穿越道不依規定讓行人優先通行，因
    而致人受傷或死亡，依法應負刑事責任者，加重其刑至二分
    之一」，惟上述新增訂之刑法第185條之3第3項前段，已就
    行為人服用酒類不能安全駕駛動力交通工具而駕駛，因而致
    人於死之犯行態樣，為較重刑罰之規定，則汽車駕駛人酒醉
    駕車肇事致人於死，即無上開道路交通管理處罰條例規定加
    重其刑之適用。又汽車駕駛人除酒醉駕車外，如另有上開條
    例第86條第1項所定無駕駛執照駕車或行駛人行道或行經行
    人穿越道不依規定讓行人優先通行之應加重其刑之情形，因
    該條項之規定，係加重條件，就數種加重事項為列舉規定，
    既被規定在同一條項內，縱同時有數種該條項規定之加重情
    形，亦僅能加重一次，不能再遞予加重其刑。而刑法第185
    條之3第3項之規定，既將酒醉駕車之不能安全駕駛之加重條
    件，以加重結果犯之立法方式，將原本分別處罰之不能安全
    駕駛罪與過失致人於死罪結合為一罪，實質上已將酒醉駕車
    之加重條件予以評價而加重其刑，立法上又未將該酒醉駕車
    之加重條件自上開條例第86條第1項規定內刪除，即難認係
    有意將此一加重條件與其他之加重條件予以區別，而分別加
    重處罰，是倘行為人犯刑法第185條之3第3項前段之罪而併
    有無照駕車、行駛人行道或行經行人穿越道不依規定讓行人
    優先通行等情形，如再予以加重刑期，無異於重複加重，而
    為雙重評價過度處罰，故於行為人犯刑法第185條之3第3項
    前段，而另有無照駕車、行駛人行道或行經行人穿越道不依
    規定讓行人優先通行等情形時，即不能再依道路交通管理處
    罰條例第86條第1項予以加重其刑（最高法院103年度台上字
    第3473號、102年度台上字第4783號判決意旨可資參照）。
    準此，本件被告丁○○所為固併有道路交通管理處罰條例第86
    條第1項所規定之酒醉駕車及無照駕車之情形，然其行為既
    已依刑法第185條之3第3項前段之罪論處，自不得再依道路
    交通管理處罰條例第86條第1項規定加重其刑，併予敘明。
  ㈣刑之加重減輕：
　 ⒈被告丁○○前於104年間，因酒後駕車之公共危險案件，經本
     院以104年度中交簡字第3631號判決判處有期徒刑2月，於1
     04年12月22日確定，並於105年3月24日易科罰金執行完畢
     ，有臺灣高等法院被告前案紀錄表在卷可按，並經本院對
     於被告丁○○是否構成累犯踐行辯論程序，堪認被告丁○○於5
     年內故意再犯本案有期徒刑以上之罪，為累犯。審諸被告
     丁○○因前揭罪刑業經執行完畢，理應產生警惕作用而能自
     我控管，惟被告丁○○竟猶故意酒後騎車，且車禍肇事，情
     節非輕，足見被告丁○○有其特別惡性，前罪有期徒刑之執
     行無成效，其對於刑罰之反應力顯然薄弱，參酌司法院釋
     字第775號解釋意旨，認被告丁○○依刑法第47條第1項規定
     ，加重最低本刑，與罪刑相當原則無違，爰依法加重其刑
     。
　 ⒉再按「實質上一罪」，法律上僅賦與一個單一犯罪事實之評
     價，如對犯罪事實中之一部先為自首或已被發覺，其效力
     均應及於全部；具有實質上一罪關係之犯罪，行為人如於
     全部犯罪未被發覺前，僅就其中一部分犯罪自首，仍生全
     部自首之效力（最高法院104年度台上字第181號、第2112
     號判決意旨參照）。被告丁○○於肇事後，員警前往處理，
     向員警承認為肇事人等情，有臺中市政府警察局道路交通
     事故肇事人自首情形紀錄表在卷可按（見相卷第107頁），
     足認被告丁○○係在有犯罪職權之公務員發覺前，坦承其為
     肇事者，並接受裁判，過失致人於死部分已合於刑法第62
     條規定之自首要件。揆諸前揭判決意旨，其自首效力即應
     及於不能安全駕駛動力交通工具因而致人於死罪之全部犯
     行。是被告丁○○既已坦承肇事並接受裁判，應符合刑法第6
     2條前段規定，減輕其刑，並先加後減之。而被告甲○○肇事
     後，尚未經有偵查權之公務員發覺前，主動向據報前往處
     理之員警表明為肇事人，自首而接受裁判，亦有臺中市政
     府警察局道路交通事故肇事人自首情形紀錄表在卷可參（
     見相卷第109頁），爰依刑法第62條前段規定，減輕其刑。
　 ⒊至被告丁○○辯護人固請求予被告丁○○依刑法第59條規定減輕
     其刑等語。惟按刑法第59條規定之酌量減輕其刑，必須犯
     罪另有特殊之原因與環境，在客觀上足以引起一般同情，
     認為即使予以宣告法定最低度刑，猶嫌過重者，始有其適
     用。該項規定係立法者賦予審判者之自由裁量權，俾就具
     體之個案情節，於宣告刑之擇定上能妥適、調和，以濟立
     法之窮。而是否適用刑法第59條規定酌量減輕被告之刑，
     係實體法上賦予法院得依職權自由裁量之事項（最高法院1
     07年度台上字第1105號判決意旨參照）。審酌被告丁○○未
     能記取先前因酒後駕車遭法院判刑及執行之教訓，漠視法
     紀，終因再度酒後駕車肇事，致同車之被害人喪命，所為
     已生具體危害，惡性及損害結果均甚大，且於犯罪時並無
     特殊之原因與環境，衡情並無足以引起一般同情之客觀情
     狀而應予以憫恕，難認有犯罪具有特殊之原因或環境，依
     客觀觀察，而足以引起一般同情，認可憫恕，如科以法定
     最輕刑期，仍嫌過重之情形，自不符合刑法第59條酌減其
     刑之規定。
   ㈤爰以行為人之責任為基礎，審酌被告丁○○除前述構成累犯之
     前科外，於109年間亦因酒後駕車之公共危險案件，經本院
     以109年度中交簡字第2036號判決判處有期徒刑3月確定，
     有臺灣高等法院被告前案紀錄表在卷可稽，竟又漠視自身
     安危、枉顧公眾道路通行之安全，再度飲酒後騎車行駛於
     道路上，被告丁○○肇事後測得其吐氣酒精濃度高達每公升0
     .67毫克，已超出法律所容許之標準甚多，而被告丁○○、甲
     ○○均未確實遵守上開道路交通規則，造成本件交通事故發
     生，更致被害人傷重死亡，被害人家屬蒙受失去至親之極
     大悲痛。衡酌被告丁○○、甲○○均坦承犯行，犯後態度尚可
     ；被告丁○○業與告訴人及被害人之家屬達成調解，有本院1
     10年度中司刑移調字第1716號調解程序筆錄在卷可稽（見
     本院卷第113至114頁），另被告甲○○雖有意與告訴人和解
     ，惟因雙方金額差距過大未能成立調解；考量告訴人具狀
     表示：被告丁○○已依約履行和解條件，告訴人及其他被害
     人家屬願意原諒被告丁○○，請求從輕量刑，被告甲○○不願
     賠償，請求從重量刑等情，有刑事陳述意見狀在卷可稽（
     見本院卷第137至139頁）；兼衡被告丁○○自陳高中畢業之
     智識程度，目前從事大里石施作工程，尚需扶養照顧父親
     、1名未成年子女；被告甲○○自陳高中畢業之智識程度，目
     前在夜市上班，兼職外送，尚需扶養照顧父母親（見本院
     卷第208頁），及其等犯罪動機、手段、目的、本案車禍過
     失程度等一切情狀，分別量處如主文所示之刑，並就被告
     甲○○得易科罰金部分諭知易科罰金之折算標準。
據上論斷，應依刑事訴訟法第299條第1項前段、第300條，刑法
第2條第1項前段、（修正前）第185條之3第3項前段、第276條、
第47條第1項、第62條前段、第41條第1項前段，刑法施行法第1
條之1第1項，判決如主文。
本案經檢察官潘曉琪提起公訴，檢察官張依琪、乙○○到庭執行職
務。
中　　華　　民　　國　　111 　年　　8 　　月　　18　　日
                  刑事第十四庭  審判長法  官  黃司熒
                                      法  官  田雅心
                                      法  官  許慧珍
以上正本證明與原本無異。
如不服本判決應於收受判決後20日內向本院提出上訴書狀，並應
敘述具體理由；其未敘述上訴理由者，應於上訴期間屆滿後20日
內向本院補提理由書（均須按他造當事人之人數附繕本）「切勿
逕送上級法院」。
告訴人或被害人如不服判決，應備理由具狀向檢察官請求上訴，
上訴期間之計算，以檢察官收受判決正本之日起算。
                                      書記官  姚志鴻
中　　華　　民　　國　　111 　年　　8 　　月　　18　　日
附錄本案論罪科刑法條：
刑法第185條之3（修正前）：
駕駛動力交通工具而有下列情形之一者，處2年以下有期徒刑，
得併科20萬元以下罰金：
一、吐氣所含酒精濃度達每公升零點二五毫克或血液中酒精濃度
    達百分之零點零五以上。
二、有前款以外之其他情事足認服用酒類或其他相類之物，致不
    能安全駕駛。
三、服用毒品、麻醉藥品或其他相類之物，致不能安全駕駛。
因而致人於死者，處3年以上10年以下有期徒刑；致重傷者，處1
年以上7年以下有期徒刑。
曾犯本條或陸海空軍刑法第54條之罪，經有罪判決確定或經緩起
訴處分確定，於5年內再犯第1項之罪因而致人於死者，處無期徒
刑或5年以上有期徒刑；致重傷者，處3年以上10年以下有期徒刑
。
　
刑法第276條
因過失致人於死者，處5年以下有期徒刑、拘役或50萬元以下罰
金。